【裁判字號】    97,家抗,15
【裁判日期】    980731
【裁判案由】    遺產繼承
【裁判全文】
臺灣臺東地方法院民事裁定              97年度家抗字第15號
抗  告  人  乙○○
上列當事人間遺產繼承事件，對於民國97年8 月21日本院97年聲
繼字第20號裁定提起抗告，本院裁定如下：
    主  文
原裁定廢棄。
抗告人聲明繼承被繼承人甲○（男，民國十四年十月十五日出生
，身分證統一編號：Ｚ 000000000號，生前最後住所：
臺東縣東河鄉東河村南東河二七０號）在臺灣地區之遺產，准予
備查。
聲明及抗告程序費用由被繼承人甲○遺產負擔。
    理  由
一、聲請及抗告意旨略以：被繼承人甲○係於民國14年10月15日
    出生，於95年11 月4日死亡，其死亡後在臺灣地區留有遺產
    ，抗告人乙○○係其三弟，甲○生前未婚亦無子嗣，而父母
    早已離世，抗告人為其胞弟，依法享有繼承權，爰依臺灣地
    區與大陸地區人民關係條例第66條規定，聲請繼承。然原審
    以行政院國軍退除役官兵輔導委員會臺東縣榮民服務處（下
    稱退輔會）函文檢送之「行政院國軍退除役官兵輔導委員會
    臺東縣榮民服務處單身榮民親屬關係表」（下稱親屬關係表
    ）上所載「姪子乙○○」，與抗告人出具之公證書上記載之
    「弟弟乙○○」不一致，認抗告人所言尚非無疑，裁定駁回
    抗告人之聲請。惟抗告人生於27年7月1日，甲○之二弟生於
    20年，兩人年紀僅差7 歲，應非父子關係，此外，甲○不識
    之無，上開親屬關係表應由他人代為謄寫過程中，發生筆誤
    所致，是以抗告人確實為其胞弟而非姪子，為合法繼承人，
    原審理由實有未當，爰請求廢棄原裁定等語。
二、原法院裁定意旨略以：依臺東縣後備指揮部及國防部陸軍司
    令部函覆結果，甲○軍籍卡上家屬欄除記載父母之外，並無
    其他親屬，復觀諸退輔會函覆之親屬關係表上所載「姪子乙
    ○○」，亦與抗告人出具之公證書上記載之「弟弟乙○○」
    稱謂不同，故抗告人是否確為甲○在大陸地區之胞弟，顯有
    疑義，再因抗告人未能提出其他證據以茲證明，尚難僅憑抗
    告人所提之書證即認其主張為真正，從而駁回聲請遺產繼承
    之意思表示。
三、按抗告法院認抗告為有理由者，應廢棄原裁定，自為裁定，
    必要時得命原法院或審判長更為裁定，非訟事件法第46條準
    用民事訴訟法第492條第2項定有明文。次按大陸地區人民繼
    承臺灣地區人民之遺產，應於繼承開始起3 年內以書面向被
    繼承人住所地之法院為繼承之表示，逾期視為拋棄其繼承權
    ，臺灣地區與大陸地區人民關係條例第66條第1 項亦定有明
    文。再按遺產繼承人，除配偶外，依左列順序定之：(1)直系
    血親卑親屬。(2)父母。(3)兄弟姐妹。(4)祖父母，為民法第11
    38條所明定。
四、經查：抗告人陳稱，甲○之二弟生於21年，已於61年過世，
    其為三弟，生於27年，甲○回大陸探親共4 次，曾由親友丙
    ○○（即莫業群）陪同，而最後一次為95年等語，經本院函
    詢內政部入出國及移民署，其函覆被繼承人最後一次出境係
    於2006年，此有內政部入出國及移民署97年10月6 日發文字
    號移署資處娟字第09710730730 號函文在卷可考，核予抗告
    人主張之出境日期吻合。參以證人丁○○證稱，莫業群為其
    父親，因大陸鄉音致友人稱呼丙○○，二人實為同一。其父
    稱呼甲○為叔叔，但兩人並無親屬關係，因大陸所居在同一
    村，至臺灣後，復因籍貫相同且均為職業軍人，故互有聯繫
    。莫業群陪同甲○回鄉探親約5至6次，甲○探親對象為其姊
    姊或弟弟，返鄉時，均由甲○姪子（抗告人之子）前往接機
    ，證人亦曾陪同前往大陸探親2 次，曾見過乙○○，乙○○
    確實為甲○之親兄弟等語，此有筆錄在卷可憑。觀諸證人就
    其父親與甲○之關係交代甚詳，而甲○過世時，莫業群傾力
    處理其後事，有照片附卷可佐，足證莫業群與甲○之友誼甚
    深，且證人亦曾跟隨前往大陸祭祖，並曾見過抗告人等情，
    此為證人親身之經歷，故證人所陳應值採信。復查，退輔會
    函覆之親屬關係表上雖記載「姪子乙○○」，然該表有製作
    人「陳自尊」之印文，可知並非甲○親筆自書，此觀「甲○
    」簽名字跡顯與其他字跡不同即可證之，且「甲○」二字筆
    順不甚流暢，筆畫並有交疊，應似甲○勉力所為，故抗告人
    抗辯甲○不識之無此節，應非無據，從而，撰寫過程中，因
    製作人誤聽致繕寫錯誤亦非無可能。而甲○軍籍卡上固僅記
    載父母資料，惟非當然排除其他親屬存在之可能性，此由退
    輔會函覆之親屬關係表上另有抗告人之記載即明。末查，抗
    告人抗辯其生於27年，甲○之二弟生於20年，依年歲即可推
    知抗告人不可能為甲○二弟之子乙節，衡以常情相符，堪認
    可採。綜上各情，抗告人應非甲○之姪子，而係其胞弟，揆
    諸首開說明，抗告人於法定期間內聲明繼承，應屬有據，故
    抗告意旨指摘原裁定不當，求予廢棄改判，為有理由，應予
    准許。
五、據上結論，本件抗告為有理由，依非訟事件法第157 條、第
    24條第1項、第46條，民事訴訟法第492條，裁定如主文。
中    華    民    國    98    年    7     月    31    日
                  民事庭    審判長法  官 陳銘珠
                                  法  官 陳兆翔
                                  法  官 傅曉瑄
以上正本係照原本作成
如不服本裁定，僅得於收受本裁定正本送達後10日內，以適用法
規顯有錯誤為理由，向本院提出再抗告狀，(須附繕本1份及繳納
再抗告裁判費新臺幣1,000元)，經本院許可後始可再抗告。
中    華    民    國    98    年    7     月    31    日
                                  書記官  陳俊吉


司法院資訊處製作；財團法人民間司法改革基金會備份。
